【裁判字號】    92,上易,462
【裁判日期】    920130
【裁判案由】    詐欺
【裁判全文】
臺灣高等法院高雄分院刑事判決                    九十二年度上易字第四六二號
    上   訴  人
    即 自  訴 人  乙○○
    被      告    丙○○
右上訴人因被告詐欺案件，不服臺灣高雄地方法院九十一年度自緝字第四四號，中華
民國九十二年一月三十日第一審判決，提起上訴，本院判決如左：
    主  文
上訴駁回。
    理  由
一、本案經本院審理結果，認第一審判決被告無罪並無不當，應予維持，並引用第一
    審判決書記載之理由。
二、自訴人上訴意旨略以被告自九十年五月間起至同年十二月止向自訴人訂購肉片等
    貨品，均指定送至高雄市漢神各大百貨美食店，惟在九十年六月前，被告支票往
    來信譽已不佳，而造成同年七月二十七日支票列入拒絕往來戶，顯見被告志在必
    得之心，且將出入大型美食店的頭銜，有意令上訴人承受商業風險，是其初始進
    貨的背後隱含詐欺云云。
三、訊據被告堅決否認有詐欺意圖，辯稱已按月償還自訴人新台幣（下同）一萬五千
    元等情；經查，自訴人供稱被告所積欠之貨款十五萬餘元，經被告每月寄來匯票
    清償，尚積欠七萬九千九百元；按自訴人與被告交易期間，已知被告之支票帳戶
    被列為拒絕往來，此經原審敘述綦詳，而被告與自訴人之交易，並未施用任何詐
    術，被告復陸續償還貨款，自難認被告有何不法所有意圖，此外又查無其他任何
    積極之證據，足認被告有上述犯行，因此原審以不能證明被告犯罪而諭知無罪之
    判決，核無不合。自訴人上訴意旨，仍執前詞，指摘原判決不當，為無理由、應
    予駁回。
據上論斷，應依刑事訴訟法第三百六十八條、第三百七十三條，判決如主文。
本案經檢察官鄭文貴到庭執行職務。
中    華    民    國     九十二     年       五       月     二十七     日
                              臺灣高等法院高雄分院刑事第八庭
                                  審判長法官  郭雅美
                                        法官  裕斗
                                        法官  江泰章
右甲本證明與原本無異。
不得上訴。
                                     書記官  郭榮芳
中    華    民    國     九十二     年       五       月    二十九      日
                                                                        Ｋ
附件
臺灣高雄地方法院刑事判決                          九十一年度自緝字第四四號
    自  訴  人  乙○○  男  四十歲（民國○○○年○月○○日生）
                        住高雄市新興區○○○路一八六號
                        身分證統一編號：Ｚ000000000號
    被      告  丙○○  男  五十四歲（民國○○○年○月○日生）
                        住高雄市○○區○○街一０九號二樓之二
                        身分證統一編號：Ｋ一一五二四九號
右列被告因詐欺案件，經自訴人提起自訴，因被告逃匿，經本院通緝後緝獲，本院判
決如左：
    主  文
丙○○無罪。
    理  由
一、自訴意旨略以：被告丙○○明知其財務狀況不佳，無法支付貨款，竟隱瞞實情，
    且自始即意圖為自己不法之所有，自民國九十年五月間起至同年十二月止，向自
    訴人乙○○訂購肉片、肉絲等貨品，並指定送至高雄市建台、漢神、大阪等百貨
    美食店，貨款共計新台幣（下同）十五萬四千九百元，惟自訴人在第一期向被告
    請領五月份貨款時，被告交付九十年八月二日之支票一紙，然查該帳戶已在同年
    七月二十七日列為拒絕往來，致自訴人未獲付款，嗣後自訴人雖向被告催討，然
    被告均再三拖延，並保證必定會支付貨款，令自訴人不疑有詐。其後，自訴人再
    次向被告收取五、六、七月貨款，被告開立四紙面額各二萬七千五百元之本票，
    希望能分期攤還，自訴人別無他法乃同意之，詎本票到期後，被告仍未出面支付
    ，被告之詐欺取財意圖甚明，因認被告涉犯刑法第三百三十九條第一項之詐欺罪
    嫌。
二、按犯罪事實應依證據認定之，無證據不得推定其犯罪事實；不能證明被告犯罪者
    ，應諭知無罪之判決，刑事訴訟法第一百五十四條、第三百零一條第一項定有明
    文。認定不利於被告之事實，須依積極證據，苟積極證據不足為不利於被告事實
    之認定時，即應為有利於被告之認定，更不必有何有利之證據，最高法院三十年
    上字第八一六號著有判例可資參照。告訴人之指訴，本以使被告受刑事訴追或處
    罰為目的，故其陳述是否與事實相符，自應調查其他證據，以資審認，苟其所為
    攻擊之詞，尚有瑕疵，則在此瑕庛未予究明以前，即不能遽採為斷罪之基礎，最
    高法院亦著有六十九年台上字第一五三一號判例可參。又刑法第三百三十九條第
    一項詐欺罪之成立，以行為人意圖為自己或第三人不法所有，以詐術使人將本人
    或第三人之物交付為要件，而所謂以詐術使人交付，必須被詐欺人因其詐術而陷
    於錯誤，若其所用之方法，不能認為詐術，亦不致使人陷於錯誤，即不構成該罪
    ，最高法院四十六年台上字第二六０號判例亦著有明文。另於債務不履行之情形
    ，債務人是否有詐欺之故意及施用詐術，係以行為時為判斷之時點，如行為人初
    無詐欺之故意及使用詐術，嗣後因經濟情況改變或其他因素，而未按契約返還借
    款或其他債務者，則與詐欺之犯行無涉。
三、自訴人乙○○認被告丙○○涉犯刑法第三百三十九條第一項詐欺罪嫌，無非係以
    估價單、肉品出貨明細表、支票暨退票理由單各一份及本票四張為其論罪之依據
    。訊據被告固不諱言向自訴人購買肉品未支付貨款之事實，惟堅決否認有何詐欺
    犯行，辯稱係因生意週轉不靈始無法支付貨款，並無詐騙自訴人之意等語。
四、經查：被告自九十年五月起至同年十二月止，向自訴人訂購肉片、肉絲等肉品，
    貨款共計十五萬四千九百元，迄今仍未清償等情，雖據自訴人指訴綦詳，並提出
    肉品出貨明細表、估價單、支票暨退票理由單各一份及本票四張附卷為憑；然據
    自訴人於調查中指稱：與被告間之肉品交易係採月結式，當時有同意被告開票，
    票期三個月內均可等語，則被告於六月間簽發發票日為八月二日之支票予自訴人
    用以支付五月份之貨款，實係依雙方間之交易約定而為，並無何使用詐術可言；
    又自訴人於九十年八月二日提示被告所簽發用以支付五月份貨款之支票遭退票，
    票上記載該帳戶已於同年七月二十七日列為拒絕往來一節，有前開支票暨退票理
    由單一份附卷可按，則自訴人至遲於得知退票後，即已知悉被告之財務狀況有不
    甲常之情形，且依票上載明該帳戶列為拒絕往來日為九十年七月二十七日，自訴
    人亦可知悉被告顯有可能自九十年七月二十七日起即出現財務狀況不佳之情形，
    然自訴人竟於知悉被告財務狀況不甲常而顯有可能無法支付貨款後，仍願繼續供
    應被告貨源，則自訴人是否確係因陷於錯誤而供貨予被告，實有可疑；再者，據
    自訴人所稱：上開四張本票係被告於上開支票退票後所簽發，用以支付五、六、
    七三月之貨款，其後均未獲兌現等語在卷，參以該四張本票之付款日為九十年十
    一月十六日、十二月十六日及九十一年一月十六日，顯見自訴人於九十年十一月
    十六日第一張本票兌現後始有收回五、六、七月貨款之可能，然其竟於第一張本
    票未獲兌現之情形下，仍於九十年十一月、十二月供貨予被告，則由自訴人仍願
    供貨所為，益足徵自訴人並無陷於錯誤之情甚明；況且，交易本即存有風險，出
    售貨品者於為交易前本即應主動對買受者之支付能力審慎評估，以避免日後產生
    貨款無法收回之風險，保障自身權益，而不得將此風險全然歸由買受者負擔，責
    令買受者於為交易時均須主動告知財務狀況，否則一旦發生無法給付之情形，即
    係施用詐術，實仍應就雙方交易情形而判斷買受者是否有施用詐術及其所使用之
    方法客觀上是否可認為詐術，而就本件自訴人所稱之與被告交易、付款經過，尚
    與一般交易情形無異，自訴人復未舉出係遭被告以何詐術詐騙之證據以供查證，
    從而尚難認被告於本件肉品交易中所為之行為屬詐術行為。此外，本院復查無其
    他積極證據足認有該犯行，揆諸前揭法條意旨，即應為被告無罪之諭知。
五、至公訴人移送併案審理之九十一年度偵緝字第一六０九號案件，因本案業經諭知
    被告無罪，則移送併案審理之部分即與本案無何連續犯之裁判上一罪關係可言，
    應退回由檢察官另行偵辦。
據上論斷，應依刑事訴訟法第三百零一條第一項，判決如主文。
中      華      民      國    九十二    年      一      月     三十     日
                                  臺灣高雄地方法院刑事第一庭
                                        審判長法  官  林水城
                                              法  官  陳玉聰
                                              法  官  黃悅璇
右甲本證明與原本無異。
如不服本判決，應於判決送達後十日內，向本院提出上訴狀。
                                              書記官  沈  蘊
中    華    民    國      九十二      年      一      月      三十      日


司法院資訊處製作；財團法人民間司法改革基金會備份。
